行  政  法  院  判  決                          八十八年度判字第一六六八號
    原      告  乙○○
    訴訟代理人  甲○○
    被      告  財政部臺灣省南區國稅局
右當事人間因綜合所得稅事件，原告不服行政院中華民國八十七年八月二十八日台八
十七訴字第四二四九二號再訴願決定，提起行政訴訟。本院判決如左︰
    主  文
原告之訴駁回。
    事  實
緣原告八十二年度綜合所得稅結算申報，被告以其漏報本人及配偶丁玉紅取自國防部
中山科學研究院（以下簡稱中科院）之薪資所得計新台幣（下同）五四五、二九八元
，乃核定補徵稅額四五、八○八元。原告不服，就取自中科院薪資所得五四五、二九
八元部分，申請復查結果，未獲變更，遂循序提起行政訴訟。茲摘兩造訴辯意旨於
次：
原告起訴意旨略謂：一、原告得就憲法所賦與之訴訟權利，提起本訴訟，無抗告之可
言，先予陳明。二、鈞院八十七年度判字第二○一九號判決理由事項，對原告有利部
分，及行政命令生效日期之規定，未參酌七十八年四月二十九日行政院台八十七規字
第一○九○四號函釋辦理，顯有違誤。且稽徵機關承認系爭品位加給及技術津貼為經
常性研究補助費，則依所得稅法第四條第八款之規定自屬免稅範圍。另依同法第十四
條第一項第三類「薪資所得．．．及依第四條規定免稅之項目不在此限。」之規定，
及原告並未收受系爭所得八十二年度之扣繳憑單，當年自不負申報義務。三、鈞院八
十七年度判字第二○一九號判決理由：「而首揭所得稅法之規定也一直未變，僅補充
解釋該稅法之行政院及財政部函釋變更．．．」，已明確表示該判決同意財政部六十
八台財稅第三八五○一號及行政院八十四台財三七○○七號函確為補充法律規定。並
且由徵免原則變更為徵稅確立，則依行政院七十八年四月二十九日行政院台七十八規
字第一○九○四號函第二項「至如行政機關本於職權就法規條文未規定事項所作之補
充規定，應自補充規定下達日生效，亦經本院七十一年三月二十四日台七十一財字第
四五四七號函有案．．．」之規定，本件系爭品位加給、技術津貼，遲至八十四年台
財稅第三七○○七號函，始補充解釋確立應予繳稅，自不應產生追溯問題。四、依上
開說明，懇請判決撤銷原處分及一再訴願決定等語。
被告答辯意旨略謂：一、原告及其配偶丁玉紅均為中科院非軍職員工，八十二年度領
取中科院薪資所得中有五四五、二九八元屬品位加給或技術津貼，為原告所不爭，而
中科院之預算雖分別依計畫編列人事費支應其員工之各項給與，但實際上領受「科技
品位加給」或「技術津貼」之非軍職人員，無論配屬之單位或參與不同計畫，悉依該
院所訂「科技人員品位加給支給標準表」、「技術員薪給標準表」之等級，每月按級
定額領取「科技品位加給」或「技術津貼」。又中科院與聘僱人員之約定事項亦載明
「薪給」除實物代金及眷補費外，包括全部給與，此業經財政部臺灣省北區國稅局派
員赴中科院現場查閱資料瞭解無誤，並為中科院八十一年十一月三日八十一訓誠字第
一六八七三號函中所明示，是系爭「品位加給」或「技術津貼」自始即屬薪資所得。
原告訴稱系爭品位加給及技術津貼為經常研究補助費，則依第四條第八款之規定自屬
免稅範圍云云，顯屬誤解。原核定予以併課原告綜合所得稅，並無不合。二、納稅義
務人如有所得稅法第十四條第一項各類之所得，即應依同法第七十一條規定申報納稅
，原告當年度有取自中科院之「品位加給」或「技術津貼」為其所不爭，則原告當有
申報之義務，尚不能以無扣繳憑單否認其有該二筆所得之事實，亦不能以此阻卻申報
納稅之義務。三、原告引用行政院七十八年四月二十九日行政院台七十八規字第一○
九○四號函第二項「至如行政機關本於職權就法規條文未規定事項所作之補充規定，
應自補充規定下達日生效，亦經本院七十一年三月二十四日台七十一財字第四五四七
號函釋有案．．．」之規定，指本件系爭品位加給、技術津貼遲至八十四年台財三七
○○七號函始補充解釋確立應予繳稅，自不應產生追溯問題。並引鈞院八十七年判字
第二○一九號判決理由：「而首揭所得稅法之規定也一直未變，僅補充解釋該稅法之
行政院及財政部函釋變更．．．」已明確表示同意財政部六十八年台財稅第三八五○
一號及行政院八十四年台財稅第三七○○七號函確為補充「法律規定」。惟依其上開
鈞院判決理由係載明為「．．．僅『補充解釋』該稅法．．．」，而非如原告所稱係
「補充規定」，原告強採，顯非所適。四、綜上，原告所領取之「科技品位加給」或
「技術津貼」，係所得稅法第十四條規定之薪資所得，當無疑義，又中科院之研究專
案並非單一計畫，而係各個研究專案，接連不斷，自不符合同法第四條之列舉式免稅
條款中第八款規定。請判決駁回原告之訴等語。
    理  由
按中華民國政府或外國政府，國際機構、教育、文化、科學研究機構、團體，或其他
公私組織，為勵進修、研究或參加科學或職業訓練而給與之學金及研究、考察補
助費等所得，免納所得稅。但受領之學金或補助費，如係為授與人提供勞務所取得
之報酬，不適用之，為行為時所得稅法第四條第八款所規定。又凡公、教、軍、警、
公私事業職工薪資及提供勞務者之所得，為薪資所得，該項所得之計算，以在職務上
或工作上取得之各種薪資收入為所得額；前項薪資包括薪金、俸給、工資、津貼、歲
費、金、紅利、各種補助費及按月或按年分期給付之退休金或養老金。但為雇主之
目的，執行職務而支領之差旅費、日支費及加班費不超過規定標準者，及依同法第四
條規定免稅之項目，不在此限，復為同法第十四條第一項第三類所明定。本件原告八
十二年度綜合所得稅結算申報，被告以其漏報本人及配偶取自中科院之薪資所得五四
五、二九八元，核定補徵稅額四五、八○八元，原告不服，循序訴稱：系爭所得五四
五、二九八元，無論係按職給付或按月給付，其性質均屬所得稅法第四條第八款規定
之研究補助費，依法應屬免稅所得，不得對之課徵所得稅。又原告並未收受八十二年
度之系爭所得扣繳憑單，當年亦不負申報義務云云。經查本件中科院之預算雖分別依
計畫編列人事費支應其員工之各項給與，但實際上領受「品位加給」或「技術津貼」
之非軍職人員，無論配屬之單位參與不同計畫，均依該院所訂「科技人員品位加給支
給標準表」、「技術員薪給標準表」之等級，每月按級定額領取科技品位加給或技術
津貼。且該院與其聘僱人員之約定事項亦載明所指薪給，除實物代金及眷補費外，包
括全部給與，其非軍職人員所領受之科技品位加給或技術津貼，核屬因提供勞務所取
得之報酬，應無行為時所得稅法第四條第八款免納所得稅規定之適用。況財政部台灣
省北區國稅局於八十二年間派員前往該中科院瞭解結果，其支付非軍職人員之科技品
位加給及技術津貼確係按月給付方式，復經中科院八十一年十一月三日（八一）訓誠
字第一六八七三號函致該局，說明其各類薪資扣繳所得稅狀況：「本院於年度開始即
訂有各項研究計畫，並按照研究計畫逐月實施。各項研究計畫除一般經費外，為獎勵
科技人員竭盡心智參與研發工作，另編列研發人員研究補助費及技術津貼。為便利作
業，研發人員研究補助費係採按月發放方式，再經由成本歸戶手續，回歸計畫預算內
（研究補助費採個案給付，必將增加人力及作業之負擔，不符經濟效益）」等語。足
見中科院給付非軍職員工之品位加給及技術津貼之所得，屬經常性研究補助費給與，
且依職級按月定額支給，為提供勞務所取得之報酬，依首揭規定，核非免稅之薪資所
得，被告依法發單補徵稅款，並未逾稅捐稽徵法第二十一條所定核課期間，於法並無
不合。又首揭所得稅法之規定一直未曾變更，而補充解釋該稅法之行政院及財政部之
函釋，應追溯至首開稅法頒布時生效適用（司法院釋字第二八七號解釋參照）。另按
納稅義務人如有行為時所得稅法第十四條第一項各類之所得，即應依同法第七十一條
規定申報納稅，不因是否收受扣繳憑單而有影響。綜上原告主張各節，均無可採，原
處分揆諸首揭規定，洵無違誤，一再訴願決定遞予維持，俱無不妥。原告起訴論旨，
非有理由，應予駁回。
據上論結，本件原告之訴為無理由，爰依行政訴訟法第二十六條後段，判決如主文。
中    華    民    國     八十八      年      四      月     二十九      日
                    行 政 法 院 第 一 庭
                                審 判 長 評  事      黃  綠  星
                                         評  事      黃  合  文
                                         評  事      高  秀  真
                                         評  事      藍  獻  林
                                         評  事      黃  璽  君
右  正  本  證  明  與  原  本  無  異
                                         法院書記官  邱  彰  德
中    華    民    國     八十八      年      四      月      三十       日
